【裁判字號】    97,再易,5
【裁判日期】    971111
【裁判案由】    再審之訴
【裁判全文】
臺灣苗栗地方法院民事裁定               97年度再易字第5號
再審原告    甲○○
再審被告    苗栗縣政府
法定代理人  乙○○
上列當事人間請求返還土地事件，再審原告對中華民國97年6 月
2 日本院97年度簡上字第1 號確定判決提起再審之訴，本院判決
如下：
    主  文
再審原告之訴駁回。
再審訴訟費用由再審原告負擔。
      理  由
一、再審原告起訴意旨略以：(一)原確定判決雖依據內政部國土測
    繪中心之鑑定書及鑑定圖，認定再審原告之請求無據，惟上
    開鑑定書及鑑定圖與再審被告於原審所提出道路中心樁之套
    繪位置不符，而上開鑑定圖與地籍圖局部套繪雖屬無誤，然
    與工程用地範圍圖之完整圖面套繪，即有不符。(二)再審原告
    曾於民國94年4 月20日委請苗栗縣竹南地政事務所（下稱竹
    南地政）鑑界，經該所指派測量員廖仲民施測，而廖仲民曾
    於一審時表示，竹南地政指派另一組人員施測，與其測量結
    果不同，然原審並未調查另一組測量人員係依何條件及測量
    規則施測；江正生於94年8 月25日之測量，又係以何條件及
    測量規則否定廖仲民之測量結果，且一審法官並未調查路權
    中心樁之位置，江正生雖否定76年所製之地籍調查表，惟87
    年間報准之工程用地範圍圖係依該地籍調查表及地籍圖，請
    求查明是否有經由土地所有權人之同意而更新地籍圖之必要
    。(三)前審法官指示再審被告訴訟代理人指界，再審被告之3
    名訴訟代理人均未指界，而內政部國土測繪中心人員於96年
    6 月6 日測量時，因下雨改期施測，卻未通知再審原告到場
    指界，即擅自進入私有土地測量，請求再測量坐落苗栗縣後
    龍鎮○○○段842-22地號土地之正確位置。(四)再審原告查閱
    相關工程用地範圍圖、地籍調查表、江正生提出之說明圖、
    內政部國土測繪中心之鑑定圖及苗栗縣後龍鎮○○里○ 鄰○○
    號○○路口轉彎處之照片，發現內政部國土測繪中心鑑定圖
    之中心樁係原水尾路之中心，並非路權圖中心樁，是再審被
    告及竹南地政明知現況施工是依據原水尾路兩邊拓寬，而非
    依據用地範圍圖施工，查證內政部國土測繪中心96年6 月6
    日之照片，必知整條道路現況彎度套不上地籍圖，請求法院
    命鑑定人陳述測量經過等語；並聲明：原確定判決廢棄。
二、按對確定判決提起再審之訴，應符合民事訴訟法第496 條第
    1 項所列13款事由；另對於簡易訴訟程序之第二審確定終局
    裁判，如就足影響於裁判之重要證物，漏未斟酌，亦得提起
    再審之訴或聲請再審；再審之訴不合法者，法院應以裁定駁
    回之；民事訴訟法第496 條第1 項、第436 條之7 、第502
    條第1 項分別定有明文。又按提起再審之訴，應依民事訴訟
    法第501 條第1 項第4 款表明再審理由，及關於再審理由並
    遵守不變期間之證據，此為必須具備之程式。所謂「表明再
    審理由」，必須指明確定判決有如何合於法定再審事由之具
    體情事始為相當，倘僅泛言有何條款之再審事由，而無具體
    情事者，仍難謂已合法表明再審事由。既未合法表明再審事
    由，即為無再審之事由，性質上無庸命其補正（最高法院61
    年台再字第137 號判例意旨參照）。故提起再審之訴，未於
    書狀中具體表明法定再審事由者，即屬再審之訴不合法，毋
    庸命其補正，應逕以裁定駁回之。
三、經查，依再審原告上揭所陳，均係對於原審調查事實及取捨
    證據之職權範疇再加爭執，卻未具體指摘原確定判決有民事
    訴訟法第496 條第1 項何款或第436 條之7 所定之法定再審
    事由，足見再審原告並未依法表明再審理由，揆諸前揭法條
    規定及最高法院判例意旨，再審原告提起本件再審之訴，難
    認合法，毋庸命其補正，應予裁定駁回。
四、依民事訴訟法第502 條第1 項、第505 條、第95條、第78條
    ，裁定如主文。
中    華    民    國    97    年    11    月    11    日
                      民事庭審判長法  官  宋國鎮
                                  法  官  吳國聖
                                  法  官  邱光吾
以上正本係照原本作成
本裁定不得抗告。
                        書記官  葉燕蓉
中    華    民    國    97    年    11    月    11    日


司法院資訊處製作；財團法人民間司法改革基金會備份。
